【裁判字號】    96,簡上,210
【裁判日期】    970102
【裁判案由】    傷害
【裁判全文】
臺灣雲林地方法院刑事判決             96年度簡上字第210號
上  訴  人
即  被  告  乙○○
上列上訴人因傷害案件，不服本院虎尾簡易庭於中華民國96年8
月13日所為96年度虎簡字第348 號第一審簡易判決（聲請簡易判
決處刑案號：臺灣雲林地方法院檢察署96年度調偵字第154 號）
，提起上訴，本院管轄之第二審合議庭判決如下：
    主  文
上訴駁回。
    事  實
一、乙○○前因偽造變造公文書案件，經臺灣板橋地方法院以92
    年訴字第563 號判決判處有期徒刑1 年3 月，甫於民國94年
    3 月3 日執行完畢。乙○○於96年4 月23日下午駕駛車牌號
    碼9U-567號營業大客車，由高雄市出發北上，搭載酒後乘坐
    該班車之乘客甲○○。甲○○於車輛行進之間，因不滿乙○
    ○每逢交流道即下交流道供乘客上下車，而與乙○○發生口
    角。嗣於同日下午5 時40分許，在該車下西螺交流道後，雙
    方一言不和，2 人竟各基於傷害之犯意，徒手互毆，致甲○
    ○受有頭部外傷、前額顏面多處挫傷及撕裂傷等傷害；而乙
    ○○則受有左側頭皮血腫、左頸、前胸紅腫等傷害（甲○○
    傷害部分，經本院為簡易判決後，因甲○○未提出上訴而告
    確定）。
二、案經甲○○訴由雲林縣警察局西螺分局報告臺灣雲林地方法
    院檢察署檢察官聲請簡易判決處刑。
    理  由
一、按被告以外之人於審判外之言詞或書面陳述，除法律有規定
    者外，不得作為證據，刑事訴訟法第159 條第1 項固有明文
    。惟被告以外之人於審判外之陳述，雖不符刑事訴訟法第
    159 條之1 至第159 條之4 之規定，而經當事人於審判程序
    同意作為證據，法院審酌該言詞陳述或書面陳述作成時之情
    況，認為適當者，亦得為證據。刑事訴訟法第159 條之5第1
    項定有明文。本案被告乙○○對於告訴人即證人甲○○於警
    詢及檢察官偵訊時之供述，以及證人楊宗翰於警詢之供述，
    均同意作為證據；且本院審酌上開言詞陳述作成時之情況，
    均無不適當之情形，故均具有證據能力。
二、訊據被告乙○○對於在上揭時、地傷害告訴人甲○○一情，
    坦承不諱。惟以：甲○○因酒後屢屢騷擾其駕車之注意力，
    其為車上乘客之安全，禁不起甲○○之一再干擾，乃基於自
    衛本能加以反擊，應屬正當防衛等語置辯。經查：
  (一)被告上開犯罪事實，業據告訴人即證人甲○○於警詢及檢察
    官訊問時指述綦詳，並有證人楊宗翰於警詢之供述可證；且
    被告與甲○○互毆後，甲○○受有頭部外傷、前額顏面多處
    挫傷及撕裂傷等傷害，亦有慈愛綜合醫院之診斷證明書在卷
    可稽。被告自白核與事實相符，應可採信。本案事證明確，
    被告犯行堪以認定。
  (二)至於被告雖以前詞置辯。惟查，依被告於警詢自承：「……
    車子行進中……該名乘客（甲○○）就用手打（我）左臉頰
    ，而我把車停在高速公路下，該名乘客說車子為什麼又停下
    來，後又出手拉住胸前衣服，有打我胸部約二三拳，我當時
    因忍不住情況下，才出手與該名乘客扭打在一起」等情觀之
    （見警卷第3 頁），被告之忍不住出手與甲○○扭打，應係
    出於憤怒，為報復、教訓甲○○。就此而言，應屬互毆，無
    防衛情狀，亦無防衛意思可言，自與正當防衛無涉。另證人
    楊宗翰於警詢供稱：「我聽到民眾（甲○○）說不要坐，而
    起爭執，發現時就看到司機與民眾兩人扭打」等語（見警卷
    第10頁）。因證人楊宗翰所見為被告與甲○○扭打之情形，
    並無法證明被告之毆打甲○○係出於正當防衛，故亦無從資
    為有利被告之認定。是被告辯稱其係出於正當防衛一節，並
    無可採。
三、核被告乙○○所為，係犯刑法第277 條第1 項之傷害罪。
四、原審以被告犯罪事證明確，並審酌其犯罪之一切情狀，依刑
    事訴訟法第449 條第1 項前段、第454 條第2 項，刑法第
    277 條第1 項、第47條第1 項、第41條第1 項前段，刑法施
    行法第1 條之1 ，中華民國九十六年罪犯減刑條例第2 條第
    1 項第3 款、第7 條規定，逕以簡易判決量處拘役30日，如
    易科罰金，以新台幣（下同）1,000 元折算1 日，減為拘役
    15日，如易科罰金，以1,000 元折算1 日，其認事用法並無
    違誤，且量刑亦屬妥適。被告上訴意旨仍執前詞，指摘原判
    決為不當，為無理由，應予駁回。
據上論斷，應依刑事訴訟法第455條之1第1項、第3項、第368條
，判決如主文。
本案經檢察官蕭如娟到庭執行職務。
中    華    民    國    97    年    1    月     2     日
            刑事第三庭    審判長法  官  林輝煌
                                法  官  李貞瑩
                                法  官  陳銘壎
以上正本證明與原本無異。
本件不得上訴。
                                書記官  魏輝碩
中    華    民    國    97    年    1    月     2     日
附錄本案論罪科刑法條全文：
中華民國刑法第277條第1項：
傷害人之身體或健康者，處3 年以下有期徒刑、拘役或1,000 元
以下罰金。


司法院資訊處製作；財團法人民間司法改革基金會備份。
